【裁判字號】    89,上易,20
【裁判日期】    890126
【裁判案由】    違反就業服務法
【裁判全文】
臺灣高等法院臺南分院刑事判決          八十九年度上易字第二○號
      上  訴  人  臺灣嘉義地方法院檢察署檢察官
      被      告  明旭企業股份有限公司
      代  表  人
      兼  被  告  甲  ○  ○
      被      告  乙  ○  ○
右列上訴人因被告違反就業服務法案件，不服臺灣嘉義地方法院八十八年度易字第五
○○號中華民國八十八年十月二十八日第一審判決（起訴案號：臺灣嘉義地方法院檢
察署八十八年度偵字第一九三○、二○九三號；併辦案號：同上署八十八年度偵字第
五八五三號），提起上訴，本院判決如左：
      主      文
上訴駁回。
      理      由
一、公訴意旨以：被告甲○○為被告明旭企業股份有限公司（以下簡稱為明旭公司）
    之負責人，明知外國人未經許可，不得在本國工作，竟於民國（下同）八十八年
    弓月間起至八十八年二月五日止，以每日新台幣（下同）五百五十元，僱用由被
    告乙○○媒介其菲律賓太太ＴＳＥＮＧ  ＬＩＢＥＲＴＹ  ＤＡＣＡＹＯＳ至嘉
    義縣頭橋工業區○○○路六號，從事鍍金傢俱包裝工，經警於上址查獲，認明旭
    公司應依就業服務法第五十八條第二項論處，被告甲○○依同法第五十八條第一
    項前段論處，被告乙○○依同法第五十九條第一項論處云云。
二、按犯罪事實應依證據認定之，無證據不得推定其犯罪事實；又不能證明被告犯罪
    者，即應諭知無罪之判決，刑事訴訟法第一百五十四條、第三百零一條第一項分
    別定有明文。
三、本件公訴人認被告等涉有違反就業服務法罪嫌，無非以證人即明旭公司員工喬銀
    生及被告乙○○之妻即外勞ＴＳＥＮＧ  ＬＩＢＥＲＴＹ  ＤＡＣＡＹＯＳ分別
    於警訊時之證述為論據。訊據被告甲○○、乙○○均堅詞否認有前揭犯行，被告
    甲○○辯稱：伊根本未曾僱用乙○○之妻ＴＳＥＮＧ  ＬＩＢＥＲＴＹ  ＤＡＣ
    ＡＹＯＳ，亦不知道乙○○會帶其妻來幫忙，且伊係包工（以件計酬）給乙○○
    做而已等語；被告乙○○辯稱：因其所娶的係外籍新娘，怕自己出來工作，老婆
    在家無聊太閒會亂跑，怕會出事，所以就將其帶在身旁，亦因此當伊在從事包裝
    工作時，其亦會幫忙做等語。
四、經查本件被告甲○○辯稱：伊係包工（以件計酬）給乙○○做，外勞ＴＳＥＮＧ
    ＬＩＢＥＲＴＹ  ＤＡＣＡＹＯＳ  係乙○○帶來做的等語，為被告乙○○證稱
    ：外勞ＴＳＥＮＧ  ＬＩＢＥＲＴＹ  ＤＡＣＡＹＯＳ係其所娶的外籍新娘，因
    承包工作（以件計酬），帶在身邊幫忙做等詞屬實，是被告乙○○之妻即外勞Ｔ
    ＳＥＮＧ  ＬＩＢＥＲＴＹ  ＤＡＣＡＹＯＳ，非為被告經營之明旭公司僱用甚
    明。證人喬銀生雖於警訊時證稱：「（你在那所公司工作？職位？何時就職？）
    明旭公司工作，廠長，八十七年十二月初就職。」、「這名女菲律賓外勞薪水我
    不知道。是亞洲皮革公司甲○○指派前來明旭公司工作‧‧」，證明外勞ＴＳＥ
    ＮＧ  ＬＩＢＥＲＴＹ  ＤＡＣＡＹＯＳ有在明旭公司工作，並經  ＴＳＥＮＧ
    ＬＩＢＥＲＴＹ  ＤＡＣＡＹＯＳ於警訊時證稱：每日工資五百五十元等詞，但
    被告甲○○否認喬銀生為明旭公司廠長，原審傳喚喬銀生到庭證稱：伊係受僱於
    明旭公司，任職期間約二個多月，擔任做工，並未在該公司擔任廠長，該『廠長
    』稱謂係別人私下對伊所為之稱呼，伊並不知道甲○○有無僱用乙○○之妻即外
    勞ＴＳＥＮＧ一ＬＩＢＥＲＴＹ一ＤＡＣＡＹＯＳ，且被告乙○○之妻是來幫助
    他先生做包裝工作等情。參核被告甲○○亦否認喬銀生為明旭公司廠長，自以喬
    銀生於原審證述之情節應較為可採；至被告乙○○之妻即外籍新娘ＴＳＥＮＧＬ
    ＩＢＥＲＴＹ  ＤＡＣＡＹＯＳ於警訊時之陳述，則因涉及文化、語言及習慣不
    同，致使其在警訊時所為之問答陳述，本質上即存有可合理懷疑之處，況與被告
    甲○○、乙○○上述所供不符，參酌被告乙○○於原審偵審中及本院審理時供稱
    ：伊在明旭公司是以件計酬，至於帶外籍新娘前往係因伊承包明旭公司的工作，
    又怕其在家無聊亂跑，所以帶在身旁幫忙，以防萬一等情，與證人喬銀生於原審
    調查中之證詞均大致相符，且亦合乎目前社會生活經驗（有關本國人與外籍新娘
    間相處模式、夫妻間應係幫忙性質而非僱用性質）。自難以喬銀生及乙○○之妻
    尚有瑕疵之供述作為被告等有罪認定之證據，綜上所述，被告甲○○、乙○○上
    開所辯，尚非不可採信。此外復查無其他積極證據足資證明被告甲○○、乙○○
    明確有公訴人指訴之違反就業服務法第五十三條第一款、第五十六條規定之行為
    ，被告明旭公司、甲○○、乙○○犯罪均屬不能證明。
五、原審以被告等犯罪尚屬不能證明，為被告等無罪判決之諭知，並以檢察官移送併
    辦之八十八年度偵字第五八五三號案件，與本件無連續犯裁判上一罪關係，不予
    併案審理，退由檢察官另行偵查，核無不當。公訴人上訴，仍執陳詞，指摘原判
    決不當，為無理由，應予駁回。
六、據上論斷，應依刑事訴訟法第三百六十八條，判決如主文。
本案經檢察官劉欽銘到庭執行職務。
中  華  民  國      八  十  九      年      一      月      廿  六      日
                                臺灣高等法院臺南分院刑事第二庭
                                    審判長法官  游    明    仁
                                          法官  李    文    福
                                          法官  蔡    長    林
右正本證明與原本無異。
不得上訴。
                                    法院書記官  李    培    薇
中  華  民  國      八  十  九      年      一      月      廿  七      日


司法院資訊處製作；財團法人民間司法改革基金會備份。
